臺灣高雄地方法院刑事判決　　　　　　　95年度易字第2296號
公　訴　人　台灣高雄地方法院檢察署檢察官
被　　　告　丙○○
上列被告因竊盜案件，經檢察官提起公訴（95年度偵字第27080號）
，本院判決如下：
    主  文
丙○○無罪。
    理  由
一、公訴意旨略以：被告丙○○意圖為自己不法之所有，於民國
    95年7 月21日凌晨4 時許，在高雄市○○區○○路305 號1
    樓騎樓下，以不詳方式啟動引擎，竊取乙○○所有停放於該
    處之車號ZIP-769 號輕型機車，得手後供為代步之用。嗣於
    同日凌晨4 時56分許，被告丙○○騎乘前開竊得贓車行經高
    雄市新興區○○○路與瑞源路口，因闖越紅燈，為警攔檢而
    當場查獲，因認被告涉犯刑法第320 條第1 項普通竊盜罪等
    語。
二、程序方面：
  (一)按被告以外之人於審判外之言詞或書面陳述，除法律有規定
    者外，不得作為證據，刑事訴訟法第159 條固定有明文，惟
    被告以外之人於審判外之陳述，雖不符同法第159 條之1 至
    之4 規定，而經當事人於審判程序同意作為證據，法院審酌
    該言詞陳述或書面陳述作成時之情況，認為適當者，亦得為
    證據。又當事人、代理人或辯護人於法院調查證據時，知有
    第159 條第1 項不得為證據之情形，而未於言詞辯論終結前
    聲明異議者，視為有前項之同意，此亦據同法第159 條之5
    規定甚明。查證人乙○○於警詢及偵查中之陳述，及證人李
    志明於偵查中之陳述，為被告以外之人於審判外之言詞陳述
    ，卷附勘驗筆錄、警員李志明95年8 月7 日職務報告、車輛
    竊盜、車牌失竊資料個別查詢報表- 查詢車輛認可資料、車
    號查詢輕型機車車籍表、呈請書各1 份、高雄市政府警察局
    舉發違反道路交通管理事件通知單2 紙，均係被告以外之人
    於審判外之書面陳述，均屬於傳聞證據，惟檢察官及被告於
    本院準備程序及審判程序均未對於上開證據爭執證據能力並
    同意引為證據，本院審酌上開言詞及書面陳述作成時之證據
    取得過程並無瑕疵，且與待證事實具有關連性等情況，認為
    適當，應認依刑事訴訟法第159 條之5 第1 項之規定，得為
    證據，而有證據能力。
  (二)機車照片1 張、勘驗照片9 張，係傳達照相當時現場情況，
    而透過照片傳達的情形與現場真實情形，在內容上的一致性
    ，透過機械的正確性來加以保障，換言之，照片並不存在人
    對現實情形的知覺、記憶所經常發生的表現錯誤，是認照片
    之性質係非供述證據，並無傳聞法則之適用，且於此亦別無
    證據證明上開照片有經偽造變造之情形，自有證據能力。
三、實體方面：
  (一)按犯罪事實應依證據認定，無證據不得認定犯罪事實；不能
    證明被告犯罪者，應諭知無罪之判決，刑事訴訟法第154 條
    第2 項、第301 條第1 項分別定有明文。次按事實之認定，
    應憑證據，如未能發現相當證據，或證據不足以證明，自不
    能以推測或擬制之方法，為裁判基礎；且認定不利於被告之
    事實須依積極證據，苟積極證據不足為不利於被告事實之認
    定時，即應為有利於被告之認定；另認定犯罪事實所憑之證
    據，雖不以直接證據為限，間接證據亦包括在內，然而無論
    直接證據或間接證據，其為訴訟上之證明，須於通常一般之
    人均不致有所懷疑，而得確信其為真實之程度者，始得據為
    有罪之認定，倘其證明尚未達到此一程度，而有合理之懷疑
    存在而無從使事實審法院得有罪之確信時，即應由法院為諭
    知被告無罪之判決，亦有最高法院40年台上字第86號、30年
    台上字第816 號、76年台上字第4986號判例意旨足資參照。
  (二)公訴意旨認被告涉犯刑法第320 條第1 項普通竊盜罪嫌，無
    非以：證人乙○○於警詢、偵查中之證詞、證人李志明之證
    詞、舉發違反道路交通管理事件通知單、職務報告、車輛竊
    盜、車牌失竊資料個別查詢報表- 查詢車輛認可資料、被告
    供述等語為據。訊據被告固不否認於上開時、地將證人乙○
    ○所有之車號ZIP-769 號輕型機車騎走之事實，惟堅決否認
    有何竊盜犯行，辯稱：伊當日至證人乙○○開設之卡拉OK店
    飲酒至凌晨4 時30分許，欲騎乘自己所有之車號QXJ-867 號
    機車離開，因酒後辨識力受影響，停車地點復照明不佳，伊
    乃誤認車號ZIP-769 號輕型機車為自己所有，而以所持車號
    QXJ-867 號機車鑰匙予以啟動後，騎乘離去，嗣於行至七賢
    路與瑞源路口因闖越紅燈而為巡邏員警攔檢，員警當時僅掣
    發闖紅燈之舉發通知單而未對伊施以酒測，惟仍勸告伊不要
    繼續騎乘機車以免發生危險，伊乃將所騎乘之機車放置路邊
    而搭乘計程車回家，翌日酒醒後因未發覺放置在衣服口袋內
    之舉發通知單，且至上開卡拉OK店樓下亦有找到伊所有之車
    號QXJ-867 號機車，伊乃未發覺有誤騎證人乙○○所有機車
    之情，迄至收到傳票始知上情，伊亦於事後至當日經攔檢停
    車之地點尋找車號ZIP-769 號輕型機車後，通知證人乙○○
    取回，並無竊盜犯行等語。經查：
  1.證人乙○○所有之車號ZIP-769 號輕型機車於上開時、日為
    被告騎乘離去，被告並於同日凌晨4 時56分許，在高雄市○
    ○區○○路與瑞源路口，因騎乘車號ZIP-769 號輕型機車闖
    紅燈而為警攔查掣單舉發，嗣車號ZIP-769 號輕型機車已於
    95年11月5 日尋獲之事實，業據被告供述屬實，核與證人乙
    ○○於警詢、偵查中所指述機車遺失之經過，及本院審理中
    證述尋回機車之情節大致相符，並有警員職務報告、車輛竊
    盜、車牌失竊資料個別查詢報表- 查詢車輛認可資料、車號
    查詢輕型機車車籍表、呈請書各1 份、高雄市政府警察局舉
    發違反道路交通管理事件通知單2 紙在卷可佐，此部分事實
    均堪認定。
  2.被告辯稱係與「月亮」即袁淑玲在別家店認識後，因「月亮
    」過去證人乙○○所經營之卡拉OK店，伊與友人乃跟著過去
    捧場，當日飲酒至凌晨4 時30分許，嗣後騎乘機車在高雄市
    前金區○○○○○路口因闖紅燈遭攔檢後，將車號ZIP-769
    號機車放置現場離開等語，核與證人乙○○於本院審理中結
    證稱：伊在95年7 月間在河東路、七賢路交岔路口開設卡拉
    OK店（址：河東路305 號2 樓），營業時間是晚上7 時許至
    凌晨3 、4 時，客人最晚可以到4 時30分許，伊是95年7 月
    21日上午8 時30分許要離開時，才發現機車不見，後來是被
    告告訴伊，當日在七賢路、瑞源路附近被臨檢，被告將機車
    丟在那附近，伊在同年11月5 日運動完回家途中經過七賢路
    、瑞源路人行道上發現失竊之車號ZIP-769 號機車而尋獲，
    而綽號「小金」即丁○○是伊所經營的卡拉OK店內副理，綽
    號「月亮」即袁淑玲是店內公關等語（本院96年5 月10日審
    判筆錄第3 、4 、5 、15頁）大致相符，而證人乙○○為本
    案被害人，與被告並無特殊情誼，衡情應無甘冒刑事偽證罪
    責而故為不實證言之理，所言應屬可採。至證人即員警李志
    明固於偵查中結證稱：伊於95年7 月21日凌晨4 時56分許，
    攔查在高雄市○○區○○路與瑞源路口闖紅燈之被告，當時
    伊告知被告有闖紅燈之行為，並請被告出示駕照、行照，被
    告當時回答說不好意思沒有注意，並出示駕照，但未出示行
    照，被告當時講話、停車狀態良好，並未發現被告有喝酒、
    意識不清狀況，回答反應正常，並未聞到酒味等語（偵卷第
    17、18頁），然被告當日若果有酒後駕駛之行為，證人李志
    明卻未對之施以酒測並予掣單舉發，證人李志明即有縱放之
    嫌，是其所為之證言與自身有厲害關係，所言是否屬實已非
    全然無疑，況以事後上開失竊機車確實係在被告遭攔檢之七
    賢、瑞源路口附近尋獲，而當時被告所騎乘之車號ZIP-769
    號機車尚未經證人乙○○報案失竊，故警方於攔檢當時並無
    從得知該車係失竊車輛而予以扣留，被告並無僅因闖紅燈之
    交通違規行為即將其所騎乘之機車停放於攔檢現場附近之理
    ，反恰與酒醉駕車之駕駛人遭取締後會將所駕駛或騎乘之車
    輛留置現場，而另行搭乘其他交通工具返家之常理相符，參
    以被告於偵查中可立即回應當日係在上開卡拉OK店飲酒至凌
    晨4 時許打烊後，店內有服務生「月亮」、「小晴」（應為
    「小金」之誤）等語（偵卷第12、18頁），此若非確至該店
    飲酒者應無從得知等情觀之，被告於95年7 月21日凌晨時分
    應有在證人乙○○所經營之卡拉OK店內飲酒之事實應堪認定
    。又查車號ZIP-769 號機車為黑色車身、廠牌為三陽DioSP
    50型、機車座墊包覆塑膠套、前方裝設有一黑色格子狀置物
    籃，車號QXJ-867 號機車亦為黑色車身、廠牌為光陽KYMCO
    Redined 50型、機車座墊未包覆塑膠套、前方裝設有一黑色
    橫條狀置物籃，又以車號QXJ-867 號機車鑰匙插入車號ZIP-
    769 號機車鎖頭，可立即啟動，惟無法開啟車號ZIP-769 號
    機車置物箱，車號QXJ-867 號機車龍頭鎖鑰匙與置物箱則為
    同一把鑰匙乙節，此經本院於96年1 月12日現場勘驗無訛，
    並製有勘驗筆錄及照片在卷可稽，公訴人固質疑車號ZIP-76
    9 號機車事後可能有更換龍頭鎖等語，惟車號ZIP-769 號機
    車車主即證人乙○○為本案之被害人，與被告並無特殊情誼
    ，難認有何必要為配合被告說詞而蓄意更換龍頭鎖，況市面
    上機車龍頭鎖何止上萬組，殊難想像被告或證人乙○○得以
    覓得可供車號QXJ-867 號機車鑰匙開啟之龍頭鎖而予以更換
    ，而一般機車龍頭鎖結構並非複雜，亦未如汽車鑰匙尚有加
    裝防盜晶片或密碼感應器等防盜設備，此由機車尚得加設大
    鎖防盜，或一般機車竊賊以螺絲起子或鐵絲、一般鑰匙即得
    輕易開啟龍頭鎖竊車可得而知，是本案機車可由其他車號之
    機車鑰匙予以開啟之情並不違反經驗法則，公訴人所指復未
    提出相當證據相佐，是被告辯稱係以自己所有車號QXJ-867
    號機車鑰匙予以啟動車號ZIP-769 號機車之詞，自非無據。
    則以被告當日確曾飲酒，且案發時間為凌晨4 時許，光線不
    佳，被告所有之機車復與失竊機車同色（均為黑色車身）、
    同種（均為50cc輕型機車），並同加裝有黑色置物籃，被告
    所持之車號QXJ-867 號機車鑰匙且可啟動失竊機車，佐以被
    告於事後尚提供攔檢後將機車暫置附近之訊息，協助證人乙
    ○○尋回失竊機車等情，被告辯稱係酒後誤騎，並無竊盜之
    不法意圖等語，應堪採信。又被告固聲請本院傳訊證人袁淑
    玲、丁○○證明其於案發當日有飲酒之事實，惟本院依卷附
    證據認定被告於案發當日應有飲酒乙節已如前述，是自無再
    行傳訊上開2 名證人之必要，附此敘明。
四、綜上所述，公訴人所舉前開證據，尚不足使本院達於通常一
    般之人均不致有所懷疑，而得確信其為真實之程度，致使無
    從形成有罪之確信，則依罪證有疑利於被告之證據法則，即
    不得遽為不利被告之認定。此外，復查無其他積極證據足資
    認定被告有何公訴人所指之竊盜犯行，依法自應為被告無罪
    之諭知。
據上論斷，應依刑事訴訟法第301 第1 項前段，判決如主文。
本案經檢察官甲○○到庭執行職務。
中　　華　　民　　國　　96　　年　　5 　　月　　31　　日
                  刑事第十六庭審判長法  官  黃惠玲
                                    法  官  蔣志宗
                                    法　官  郭宜芳
以上正本證明與原本無異。
如不服本判決，應於判決送達後10日內，向本院提出上訴狀。
中　　華　　民　　國　　96　　年　　5 　　月　　31　　日
                                    書記官  陳素徵
附錄本案論罪科刑法條全文：
中華民國刑法第320條
意圖為自己或第三人不法之所有，而竊取他人之動產者，為竊盜
罪，處5 年以下有期徒刑、拘役或 5 百元以下罰金。
意圖為自己或第三人不法之利益，而竊佔他人之不動產者，依前
項之規定處斷。
前二項之未遂犯罰之。
